【裁判字號】    97,台上,959
【裁判日期】    970515
【裁判案由】    返還徵收款等
【裁判全文】
最高法院民事裁定              九十七年度台上字第九五九號
上  訴  人  甲○○
訴訟代理人  賴鴻鳴律師
            黃俊達律師
            劉錦勳律師
被 上訴 人  乙○○
            丙○○
            丁○○
            戊○○
            己○○
上列當事人間請求返還徵收款等事件，上訴人對於中華民國九十
七年三月四日台灣高等法院台南分院第二審更審判決（九十六年
度上更(二)字第二五號），提起上訴，本院裁定如下：
    主  文
上訴駁回。
第三審訴訟費用由上訴人負擔。
    理  由
按上訴第三審法院，非以原判決違背法令為理由，不得為之。又
提起上訴，上訴狀內應記載上訴理由，表明原判決所違背之法令
及其具體內容、依訴訟資料合於該違背法令之具體事實，其依民
事訴訟法第四百六十九條之一規定提起上訴者，並應具體敘述為
從事法之續造、確保裁判之一致性或其他所涉及之法律見解具有
原則上重要性之理由，同法第四百六十七條、第四百七十條第二
項分別定有明文。而依同法第四百六十八條規定，判決不適用法
規或適用不當者，為違背法令；依同法第四百六十九條規定，判
決有該條所列各款情形之一者，為當然違背法令。是當事人提起
上訴，如合併以同法第四百六十九條及第四百六十九條之一規定
之情形為上訴理由時，其上訴狀或理由書應表明該判決所違背之
法令條項，或有關判例、解釋字號，或成文法以外之習慣或法理
等及其具體內容，暨係依何訴訟資料合於該違背法令之具體事實
，並具體敘述為從事法之續造、確保裁判之一致性或其他所涉及
之法律見解具有原則上重要性之理由。如未依上述方法表明，或
其所表明者與上開法條規定不合時，即難認為已合法表明上訴理
由，其上訴自非合法。本件上訴人對於原判決提起上訴，雖以該
判決有適用法則錯誤、不備理由及理由矛盾等違背法令為由，惟
核其上訴理由狀所載內容，仍屬就原審取捨證據、認定事實之職
權行使及其他與判決結果不生影響之理由，指摘原判決不當，並
就原審本於職權之行使所論斷：上訴人與被上訴人乙○○及被上
訴人丙○○以次四人之被繼承人謝銀欉（民國九十三年十一月二
十四日死亡，由丙○○以次四人於原審第一次更審時承受訴訟）
合夥買受土地從事建築事業之目的業已完成而生解散之效力，並
經清算完結。上訴人抗辯其於七十八年十二月二十二日（應為十
八日之誤）與乙○○、謝銀欉訂立買賣契約，買得系爭被徵收道
路用地之全部所有權，尚無可採，堪認被上訴人所指系爭四筆被
徵收土地各有三分之一之共有權為真。又上訴人與乙○○、謝銀
欉於七十四年一月十四日訂立之買賣契約，並無隻字片語提及出
售另六筆土地之價款，作為其向蕭、謝買受系爭被徵收土地應有
部分各三分之一之對價，上訴人執此抗辯，亦無足取。另系爭四
筆被徵收土地之借名登記契約，兩造均不爭係由各合夥人分別借
用上訴人及其妻卓蘇淑芬之名義登記，並非存在於合夥團體與上
訴人及其妻之間。次按系爭被徵收之四筆土地，係於八十一年間
被徵收，兩造間就系爭土地之借名登記關係，已因標的物消滅而
失其目的，該借名之關係當然因目的完成而終止。茲如原判決附
表編號一土地，借名登記於上訴人，就該部分補償金，即應將其
中各三分之一返還乙○○、謝銀欉，同附表編號二至四號三筆土
地借名登記於卓蘇淑芬，因系爭四筆土地之補償金新台幣（下同
）八百三十五萬六千零六十二元，上訴人自認全數皆由其領取，
就登記卓蘇淑芬名義之三筆土地之補償金，已由上訴人花用完畢
，此不應由其取得之土地徵收補償金，自係無法律上原因而受有
利益，對被上訴人而言，為屬不當得利。則被上訴人依借名契約
終止及不當得利之法律關係，請求上訴人各給付被上訴人乙○○
、謝銀欉（由丙○○以次四人繼承）二百七十八萬五千三百五十
四元本息，即屬正當等情，指摘其為不當，並就原審已論斷說明
或與判決基礎無涉者，泛言謂為違法，而非表明該判決所違背之
法令及其具體內容，暨依訴訟資料合於該違背法令之具體事實，
並具體敘述為從事法之續造、確保裁判之一致性或其他所涉及之
法律見解具有原則上重要性之理由，難認其已合法表明上訴理由
。依首揭說明，應認其上訴為不合法。
據上論結，本件上訴為不合法。依民事訴訟法第四百八十一條、
第四百四十四條第一項前段、第九十五條、第七十八條，裁定如
主文。
中    華   民   國   九十七  年    五    月   十五    日
                      最高法院民事第六庭
                          審判長法官  朱  建  男
                                法官  顏  南  全
                                法官  林  大  洋
                                法官  鄭  傑  夫
                                法官  蘇  清  恭
      本件正本證明與原本無異
                                      書  記  官
中    華    民    國  九十七  年    五    月  二十九  日
                                                    M


司法院資訊處製作；財團法人民間司法改革基金會備份。
